【裁判字號】    95,上易,564
【裁判日期】    950919
【裁判案由】    贓物
【裁判全文】
臺灣高等法院高雄分院刑事判決         95年度上易字第564號
上  訴  人  臺灣高雄地方法院檢察署檢察官
被      告  乙○○
上列上訴人因被告贓物案件，不服臺灣高雄地方法院95年度易字
第499 號中華民國95年6 月27日第一審判決（起訴案號：臺灣高
雄地方法院檢察署95年度偵字第4187號），提起上訴，本院判決
如下：
    主  文
原判決撤銷。
乙○○故買贓物，累犯，處有期徒刑肆月，如易科罰金，以佰
元折算壹日。
    事  實
一、乙○○於民國91年間，曾因竊盜及偽造文書案件，經法院各
    判處有期徒刑5 月及4 月，並定應執行刑為有期徒刑8 月確
    定在案，甫於93年3 月1 日縮刑期滿執行完畢，詎其仍不知
    悔改，於94年11月20日某時，在高雄縣橋頭地區，明知綽號
    「阿猴」之不詳姓名成年男子所出售之大山牌電線共1,220
    公斤係來路不明之贓物 (該電纜線係高雄縣旗山鎮○○里○
    ○街17號祥裕砂石場及屏東縣里港鄉三村江南巷之4 號盛
    裕砂石場所有，於92至94年間失竊)， 竟基於故買贓物之犯
    意，以新臺幣（下同）6 萬元之代價，向「阿猴」購買上開
    電纜線1,220 公斤，旋於當日晚間，將該電纜線載運至高雄
    縣杉林鄉○○村○○路7 號旁之廢棄工廠內，夥同不知情之
    吳瑞文（另由檢察官為不起訴處分），於前述廢棄工廠內，
    將上開電纜線削去並剝下電線表皮丟棄，留下銅線部分擬變
    賣圖利。嗣於翌日即94年11月21日凌晨1 時30分許，高雄縣
    政府警察局旗山分局杉林分駐所員警巡邏至前開廢棄工廠時
    ，發現乙○○與吳瑞文正以工具削剝電纜線而查獲。
二、案經高雄縣警察局旗山分局移送臺灣高雄地方法院檢察署檢
    察官偵查起訴。
    理  由
一、訊據被告乙○○固坦承於前開時地向「阿猴」購買大山牌電
    纜線1,220 公斤，並夥同吳瑞文在前開廢棄工廠內削剝該電
    纜線表皮而為警查獲之事實，然矢口否認有何故買贓物犯行
    ，辯稱：我不知道該電纜線為贓物，我購入電纜線後找吳瑞
    文來剝除電纜線之外皮，警察來時不想開門是因為怕警察囉
    唆，而半夜工作是想趕著翌日出貨，但尚未找到買主警察就
    來了云云。經查：
  (一)被害人甲○○於警詢中之陳述，被告就該陳述之證據能力，
    未於言詞辯論終結前聲明異議，依刑事訴訟法第159 條之5
    第1 項、第2 項規定，視為同意作為證據，且本院審酌該言
    詞陳述作成時並無不法之情事，認為適當，自得採為認定本
    案之證據，合先敘明。
  (二)坐落高雄縣旗山鎮○○里○○街17號之祥裕砂石場及屏東縣
    里港鄉三村江南巷之4 號之盛裕砂石場，於92至94年間曾
    多次失竊大山牌、華榮牌、太平洋牌之電纜線，合計3,000
    多公斤，失竊後即向高雄縣警察局旗山分局、屏東縣警察局
    里港分局報案等情，業據證人即祥裕砂石場廠長甲○○於警
    詢、偵查及原審證述綦詳，並有證人甲○○認領扣案之大山
    牌電纜線所出具之贓物認領保管單1 張在卷可參。
  (三)雖證人即查獲本案之員警曹希賢於偵查中證述：電纜線上有
    標示「大山牌」，但大山牌製造商說他們下游廠商很多，無
    法確定查獲之電纜線是出售給何家下游廠商等語，而證人甲
    ○○於原審法院亦另稱：不確定大山牌電纜線是否失竊達
    1,220 公斤，亦無法確認查獲之電纜線是2 家砂石場中之何
    家砂石場於何時所失竊等語，惟證人甲○○於警詢中復陳稱
    ：「經我當場指認警方查獲之電纜線與我們砂石場失竊的電
    纜線是一樣的」，其於原審亦證稱：我認為查獲之電纜線是
    我們砂石場失竊之物，因為附近只有我們砂石場用這種1 萬
    1 至1 萬3 千伏特的粗高電壓電纜線，大型工廠才會使用高
    壓電纜線，高壓電要特別申請，旗山地區於92年間即剩下祥
    裕砂石場一家砂石場等語。綜合前述證人曹希賢及甲○○之
    證詞可知，本案查獲之電纜線除標示有「大山牌」之字樣外
    ，並無可供辨識所有人之文字或符號，雖可認定，惟高壓電
    纜線並非通常人或一般家庭所使用之物，須經申請核准之大
    型工廠始得使用，而被告遭警查獲之地點係在高雄縣旗山鎮
    ，與坐落在高雄縣旗山鎮之祥裕砂石場及屏東縣里港鄉之盛
    裕砂石場有地緣關係，而卷內並無其他大型工廠失竊高壓電
    纜線之資料，則本件查獲之電纜線應係祥裕砂石場及盛裕砂
    石場所失竊之物，應可認定。又祥裕砂石場及盛裕砂石場，
    於92至94年間多次失竊大山牌、華榮牌、太平洋牌之電纜線
    ，合計3,000 多公斤等情，業如前述，則證人甲○○於原審
    證稱：不確定大山牌之電纜線是否失竊達1220公斤，亦無法
    確認查獲之電纜線是2 家砂石場中之何家砂石場於何時所失
    竊等語，應係指無法分辨本案查獲之電纜線係祥裕砂石場或
    盛裕砂石場於92年至94年間多次失竊中何次所失竊之物，亦
    無法分辨祥裕砂石場及盛裕砂石場每次失竊之大山牌、華榮
    牌、太平洋牌電纜線數量各別為若干，但合計共失竊3,000
    多公斤電纜線，則可確定。準此，足證祥裕砂石場及盛裕砂
    石場確曾遭竊大山牌電纜線，且其失竊數量與其他失竊之華
    榮牌、太平洋牌電纜線合計達3,000 多公斤，遠逾查獲之
    1,220 公斤電纜線數量，因而，認定本案查獲之大山牌電纜
    線1,220 公斤為祥裕砂石場及盛裕砂石場所失竊之物，並無
    違背經驗法則，殊難因證人甲○○未能明確指出各次失竊之
    電纜線廠牌及其數量，即遽認其證詞均不可採信。本院綜合
    上開事證，依據地緣關係及常情判斷，認本案查獲之電纜線
    應係祥裕砂石場及盛裕砂石場失竊之贓物，應可認定。
  (四)被告於94年11月21日凌晨1 時30分許，在高雄縣杉林鄉○○
    村○○路7 號旁之廢棄工廠內，夥同吳瑞文，以工具削剝上
    開電纜線之表皮，經員警巡邏時經過該工廠，自工廠大門破
    裂處之縫隙向內查看時，發覺可疑，員警乃要求被告開門，
    被告與吳瑞文2 人隨即將工廠電燈關掉，且拒不開門，經過
    1 小時餘後才開門等情，為被告所是認，並經證人即查獲本
    案之員警曹希賢於原審法院證述綦詳，核與證人即同案被告
    吳瑞文於偵查中結證之情節相符，復有現場照片14張扣案可
    資佐證，此部分事實堪信為真實。被告於凌晨在廢棄工廠內
    剝削剝電纜線，顯然違反一般人之生活經驗。又本案電纜線
    若係來源正當之物，則被告何需於員警要求開門時隨即將工
    廠電燈關掉，且拒不開門約1 小時餘，顯然被告係因行事不
    正而心虛，況被告始終無法提供綽號「阿猴」者之真實姓名
    及聯絡資料，以供本院查證，則該批電纜線來源已有可疑。
    雖被告辯稱：半夜工作是想趕工，隔天要出貨，我尚未找到
    買主，就被警察抓到云云，惟其所辯顯然自相矛盾，被告既
    未覓得買主，則何來半夜趕工之必要，被告所辯無非卸責之
    詞，不足採信。
  (五)證人甲○○於原審證稱：電纜線以廢鐵賣出時，我曾經賣過
    是以公斤計算，有剝皮的一公斤約6 、70元，沒有剝皮的一
    公斤約3 、40元等語，其於本院審理中又證述：舊的電纜線
    已剝皮的1 公斤100 元左右，沒有剝皮的1 公斤80元左右，
    現在價格又更高等語，足見廢電纜線之市價不一而足，並非
    固定不變。惟被告於本院已供稱：因為價格較便宜，有得賺
    ，所以我才要買等語，可見被告係以較便宜之價格購入本案
    之電纜線，應屬真實。
  (六)綜上所述，被告未能交代本案電纜線之合理來源，而證人甲
    ○○已陳明電纜線遭竊之事實，再徵諸被告有前述異於常情
    之舉動等情，參合印證，足證被告確有故買贓物犯行。本件
    事證明確，被告犯行洵堪認定。
二、核被告所為，係犯刑法第349條第2項之故買贓物罪。查被告
    於91年間，曾因竊盜及偽造文書案件，經法院各判處有期徒
    刑5 月及4 月，並定應執行刑為有期徒刑8 月確定在案，甫
    於93年3 月1 日縮刑期滿執行完畢等情，有臺灣高等法院被
    告前案紀錄表1 份在卷可參，茲於五年以內再故意犯本件有
    期徒刑以上之罪，不論依修正前之刑法第47條，或修正後之
    刑法第47條第1 項之規定，均構成累犯，對被告而言並無有
    利或不利之情形，自不生新舊法比較之問題，應逕依修正前
    之刑法第47條，論以累犯，並加重其刑。
三、被告犯罪事證明確，原審法院未查，遽為無罪之諭知，自有
    未當。檢察官上訴意旨執此指摘原判決不當，為有理由，應
    由本院撤銷原判決，另為有罪之諭知。爰審酌被告故買贓物
    ，助長竊盜歪風，犯後否認犯行，飾詞卸責，未見悔意，態
    度不佳，惟念其購買之贓物價值非鉅，尚未轉賣得利，犯罪
    情節非重大等一切情狀，量處如主文第二項所示之刑。
四、按行為後法律有變更者，適用行為時之法律。但行為後之法
    律有利於行為人者，適用最有利於行為人之法律，刑法第2
    條第1 項定有明文。本件被告犯罪時之刑法第41條第1 項前
    段規定：「犯最重本刑為5 年以下有期徒刑以下之刑之罪，
    而受6 個月以下有期徒刑或拘役之宣告，因身體、教育、職
    業、家庭之關係或其他正當事由，執行顯有困難者，得以1
    元以上3 元以下折算一日，易科罰金。」又被告行為時之易
    科罰金折算標準，修正前罰金罰鍰提高標準條例第2 條前段
    （現已刪除）規定，就其原定數額提高為100 倍折算1 日，
    則被告行為時之易科罰金折算標準，應以銀元300 元折算1
    日，經折算為新臺幣後，應以新臺幣900 元折算為1 日。惟
    95 年7月1 日修正公布施行之刑法第41條第1 項前段則規定
    ：「犯最重本刑為五年以下有期徒刑以下之刑之罪，而受六
    個月以下有期徒刑或拘役之宣告者，得以新臺幣一千元、二
    千元或三千元折算一日，易科罰金。」比較修正前後之易科
    罰金折算標準，以95年7 月1 日修正公布施行前之規定，較
    有利於受刑人，則應依刑法第2 條第1 項前段，適用修正前
    刑法第41條第1 項前段規定，定其易科罰金之折算標準。扣
    案之大型剪刀3 支、大型鐮刀1 把、小型鐮刀1 把及新臺幣
    108,000 元，並無任何證據證明係供被告犯故買贓物罪所用
    或所得之物，亦非違禁物，不另宣告沒收，附此敘明。
據上論結，應依刑事訴訟法第369 條第1 項前段、第364 條、第
299 條第1 項前段，刑法第2 條第1 項、第349 條第2 項、第47
條，修正前刑法第41條第1 項前段，修正前罰金罰鍰提高標準條
例第1 條前段、第2 條，判決如主文。
本案經檢察官方娜蓉到庭執行職務。
中    華    民    國    95    年    9     月    19    日
                  刑事第一庭    審判長法  官  郭雅美
                                      法  官  莊崑山
                                      法  官  范惠瑩
以上正本證明與原本無異。
不得上訴。
中    華    民    國    95    年    9     月    19    日
                                      書記官  張明賢
附錄本件判決論罪科刑法條：
中華民國刑法第349條第2項
（普通贓物罪）
收受贓物者，處 3 年以下有期徒刑、拘役或 5 百元以下罰金。
搬運、寄藏、故買贓物或為牙保者，處 5 年以下有期徒刑、拘役
或科或併科 1 千元以下罰金。


司法院資訊處製作；財團法人民間司法改革基金會備份。
